【裁判字號】    98,訴,1356
【裁判日期】    981028
【裁判案由】    侵權行為損害賠償
【裁判全文】
臺灣臺北地方法院民事判決              98年度訴字第1356號
原      告  甲○○
訴訟代理人  郭盈蘭律師
被      告  乙○○
上列當事人間請求侵權行為損害賠償事件，本院於民國
98年10月9日言詞辯論終結，判決如下：
    主  文
被告應給付原告新台幣肆拾捌萬陸仟肆佰捌拾伍元及自民國九十
八年四月二日起至清償日止，按年息百分之5計算之利息。
原告其餘之訴駁回。
訴訟費用由被告負擔五分之二，餘由原告負擔。
    事實及理由
壹、程序方面：
    原告起訴時請求被告給付新台幣 (下同)1,251,651 元及自
    起訴狀繕本送達翌日起至清償日止，按年息百分之5計算利
    息，訴狀送達後，減縮請求被告給付1,146,485元及自起訴
    狀繕本送達翌日起至清償日止，按年息百分之5計算利息，
    核屬減縮應受判決事項之聲明，依民事訴訟法第255條第1項
    第3款規定，應予准許。
貳、實體方面：
一、原告起訴主張：被告於民國97年11月17日中午12時許，以榔
    頭猛敲打原告頭部，欲致原告於死，原告因此受有傷害，因
    被告行為致原告身心受到傷害，依民法第184條規定，請求
    被告賠償損害。茲分別說明：
  (一)醫療費用639,470元：
    原告受傷後經急診、住院治療，支出醫療費用27,470元，另
    因外傷後禿頭整形手術費約需12,000元，及遭被告撞擊造成
    缺牙，需植牙及固定假牙，預估費用需600,000元。
  (二)增加生活支出7,015元：
    原告就醫搭乘計程車支出7,015元。
  (三)精神慰撫金500,000元：
    被告以榔頭猛力敲打原告頭部，致原告身心受創，爰請求
    500,000元之精神慰撫金。
  (四)爰請求被告給付1,146,485元及自起訴狀繕本送達翌日起至
    清償日止，按年息百分之5計算利息。
二、被告則以：
    原告牙齒非被告打的，因長期失業，只能在家做手工，月收
    入不到1萬元，無法負擔原告請求金額。
三、不爭執之事項：
    被告於97年11月17日12時許，以鐵槌敲擊原告頭部致原告受
    有左顴骨上顎骨骨折並左臉麻痺，左下眼瞼、頭皮撕裂傷，
    右上臂、左髖骨及下背挫傷等傷害。
四、得心證理由：
  (一)被告以鐵槌敲擊原告頭部，應否負侵權行為損害賠償責任？
  1.按因故意或過失，不法侵害他人之權利者，負損害賠償責任
    。不法侵害他人之身體或健康者，對於被害人因此喪失或減
    少勞動能力或增加生活上之需要時，應負損害賠償責任；不
    法侵害他人之身體、健康、名譽、自由、信用、隱私、貞操
    、或不法侵害其他人格法益而情節重大者，被害人雖非財產
    上之損害，亦得請求賠償相當之金額，民法第184條第1項前
    段、第193條第1項、及第195 條第1項分別定有明文。
  2.查被告為原告配偶徐萬清之兄，同住在臺北縣新店市○○路
    ○段九巷一號，被告於97年11月17日中午日2時20分許，在
    住處，持榔頭朝原告之頭臉部及身體重擊不詳次數，揚言要
    置原告於死，致原告受有臉骨骨折；頭皮撕裂傷約七公分；
    臉部撕裂傷約三公分；右上臂、左髖及下背挫傷等傷害等情
    ，迭據被告於偵審中坦承不諱，且有原告診斷證明書可稽，
    堪信為真。被告基於故意，不法侵害原告之身體、健康，依
    上開條文規定，對於原告因此所受損害應負損害賠償之責。
  (二)茲就原告請求之各項金額是否允當，說明如下：
  1.醫療費用639,470元。
    按不法侵害他人之身體或健康者，對於被害人因此增加生活
    上之需要者，應負損害賠償責任，民法第193條第1項定有明
    文，準此可知，將來之醫藥費，祗要係維持傷害後身體或健
    康之必要支出，被害人均得請求加害人賠償（最高法院82年
    度台上字第681號判決及88年度台上字第1794號判決意旨參
    照）。原告主張受傷後經急診、住院治療，支出醫療費用
    27,470元，另因外傷後禿頭整形手術費約需12,000元乙節，
    業據提出財團法人佛教慈濟綜合醫院台北分院醫療費用收據
    、診斷證明書為證，核其診治項目內容確係因治療系爭傷害
    所為診治行為，均屬必要費用，應予准許。原告另主張遭被
    告撞擊造成缺牙，需植牙及固定假牙，預估費用需600,000
    元乙節，固據提出診斷證明書為憑，惟經財團法人佛教慈濟
    綜合醫院台北分院98年9月18日慈新醫文字第981121號回函
    檢附病情說明書記載「25與16牙冠斷裂，是因97.11.17所受
    家暴因外力撞擊導致結果。46與47牙齒缺牙，則是患者自訴
    ，但不確定是否受意外事故造成結果。建議治療方式：1.46
    、47：2 顆人工植牙，共計費用16萬元整。2.25、16：固定
    假牙，費用4萬元整。」等語，則原告僅能就被告傷害造成
    25、16牙位牙冠斷裂損害，請求被告賠償所需醫療費4萬元
    ，其餘部分金額不能准許。
  2.醫搭計乘車交通費用7015元。
    原告主張就醫搭乘計程車支出7,015元，有計程車車資證明
    、收據為證，其搭乘時間核與就診時間相同，應屬必要開支
    ，爰予准許。
  3.精神慰撫金50萬元。
    按受僱人因執行職務不法侵害他人之人格權，被害人受有非
    財產上之損害，請求該受僱人及其僱用人連帶賠償相當金額
    之慰撫金時，法院對於慰撫金之量定，應斟酌兩造（包括負
    連帶賠償責任之僱用人在內）之身分地位及經濟狀況等關係
    定之，不宜單以被害人與實施侵權行為之受僱人之資力為衡
    量之標準（最高法院75年度台上字第2164號判決參照）。原
    告因被告故意行為受有前開傷害，住院治療期間歷經清創及
    修補手術，往後尚有整型及牙齒膺復等漫長療程，則其於前
    開治療及復健期間，除生活上不便之外，尚須擔心醫療結果
    是否能治癒等情，造成精神上相當大沈重負擔，原告因此深
    感痛苦，自得請求被告賠償非財產上之損害賠償。本院審酌
    原告學歷高中，為大陸地區人士，目前無業，因本件傷害多
    次進出醫院治療，精神上所受之痛苦非輕，而被告已婚，目
    前無業等情狀，認原告非財產上損害請求以400,000元為宜
    ，逾此數額請求，即無可採。
  (三)綜上所述，原告本於侵權行為法則，請求被告給付486,485
    元及自被告收受起訴狀繕本翌日（即98年4月2日）起至清償
    日止，按年息百分之5計算之法定遲延利息，為有理由。逾
    此部分請求，則屬無據，應予駁回。
五、結論：原告之訴為一部有理由，一部無理由，依民事訴訟法
    第79條，判決如主文。
中    華    民    國    98    年    10    月    28    日
                  民事第一庭    法  官  熊志強
以上正本係照原本作成
如對本判決上訴，須於判決送達後20日內向本院提出上訴狀
中    華    民    國    98    年    10    月    28    日
                                書記官  謝盈敏

司法院資訊處製作；財團法人民間司法改革基金會備份。
